臺灣臺北地方法院行政訴訟判決
111年度交字第136號
原      告  林銀杏國際有限公司

代  表  人  林銀杏  
訴訟代理人  林孜俞律師
被      告  臺北市交通事件裁決所

代  表  人  蘇福智  
上列當事人間交通裁決事件，原告不服被告民國111年1月27日北
市裁催字第22-AFV048861號裁決，提起行政訴訟，本院判決如下
：
    主  文
一、原處分撤銷。
二、訴訟費用新臺幣300元由被告負擔。
三、被告應給付原告新臺幣300元。
    事實及理由
一、程序部分：
    本件係因原告不服被告民國111年1月27日北市裁催字第22-A
    FV048861號違反道路交通管理事件裁決書（下稱原處分）而
    提起行政訴訟，核屬行政訴訟法第237條之1第1項第1款規定
    之交通裁決事件，因卷證資料明確，爰依同法第237條之7規
    定，不經言詞辯論，逕為判決。
二、爭訟概要：
　  原告所有之車牌號碼0000-00號自用小客車（下稱系爭車輛
    ），於109年10月23日凌晨0時14分許行經臺北市○○區○○○道0
    段000號旁，經臺北市政府警察局內湖分局（下稱舉發機關
    ）港墘派出所員警認有「行經設有告示執行酒精濃度測試檢
    定處所，不依指示停車接受稽查」之違規行為，遂於同日填
    製北市警交字第AFV048861號舉發違反道路交通管理事件通
    知單（下稱舉發通知單）予以舉發。嗣被告審認原告有「行
    經警察機關設有告示執行酒精濃度測試之檢定處所，不依指
    示停車接受稽查」之違規事實，乃行為時依道路交通管理處
    罰條例（下稱道交條例）第35條第4項第1款規定開立原處分
    ，裁處原告罰鍰新臺幣（下同）18萬元，吊銷駕駛執照，並
    應參加道路交通安全講習，於111年2月7日送達原告。原告
    不服，於111年2月24日提起本件行政訴訟。
三、原告起訴主張及聲明：
  ㈠主張要旨：
　⒈舉發通知單所載時、地駕駛系爭車輛之人確實是林欣穎，並
    非原告，此有林欣穎之陳明書可稽。原告於109年12月2日向
    被告提出陳述書主張駕駛人為林欣穎，於陳述書「駕駛人姓
    名」欄即填載林欣穎，應足認原告已依道交條例第85條第1
    項向被告告知應歸責人，可認被告既已由原告陳述知悉本件
    應歸責人為「林欣穎」，即無不能依道交條例第85條第1項
    規定直接通知該違規駕駛人到案依法處理之情形，則被告仍
    逕以原告為裁罰對象，於法尚有未合。
　⒉另本件駕駛人違規情形事屬突然，原告無法事先預防，亦無
    法預見駕駛人會發生行經酒精濃度測試之檢定處所，不依指
    示停車接受稽查之違規行為，故原告並無過失。　　　
　㈡聲明：原處分撤銷。
四、被告答辯及聲明：
　㈠答辯要旨：
　　原處分受處分人為原告，原告在裁決處分作成前未依道交條
    例第85條第1項規定，檢附相關證據及應歸責人相關證明文
    件向被告申請辦理歸責駕駛人，本案仍屬車主責任。
　㈡聲明：駁回原告之訴。　
五、本院之判斷：　　　　
  ㈠應適用之法令：行為時道交條例第35條第4項第1款（如附錄
    ）。
  ㈡如爭訟概要欄所載之事實，除後述之爭點外，其餘為兩造所
    不爭執，並有舉發通知單（見本院卷第53頁）、汽車車籍查
    詢（見本院卷第83頁）、原處分（見本院卷第77頁）及送達
    證書（見本院卷第79頁）在卷可稽，堪以認定。
  ㈢按道交條例之處罰，受舉發違反道路交通管理事件之受處罰
    人，認為受舉發之違規行為應歸責他人者，應於舉發違反道
    路交通管理事件通知單應到案日期前，檢附相關證據及應歸
    責人相關證明文件，向處罰機關告知應歸責人，處罰機關應
    即另行通知應歸責人到案依法處理。逾期未依規定辦理者，
    仍依本條例各該違反條款規定處罰，道交條例第85條第1項
    及違反道路交通管理事件統一裁罰基準及處理細則第36條規
    定甚詳。易言之，如汽機車駕駛人有違反道路交通管理處罰
    條例之行為，為警當場掣單舉發者，固應對汽機車駕駛人為
    處罰；惟若舉發機關並非當場舉發，而係依道路交通管理處
    罰條例第7條之1規定經民眾檢具證據資料檢舉而舉發、或第
    7條之2規定當場不能或不宜攔截製單舉發致逕行舉發者，此
    際舉發機關僅能依上開規定對汽機車所有人掣單舉發，然如
    經汽機車所有人或其代理人、實際駕駛人於舉發通知單所載
    應到案日期前到案，並檢附相關證據及足資辨識、通知該應
    歸責違規駕駛人之證明資料，向處罰機關告知應歸責之人的
    實際駕駛人，處罰機關即應依前揭道交條例第85條第1項之
    規定，通知該違規駕駛人到案依法處理之。
  ㈣經查，本件舉發交通違規事件係員警逕行舉發，業已於舉發
    通知單上「駕駛人（或行為人）姓名」欄內註明「逕行舉發
    」，且記載應到案日期為109年12月8日（見本院卷第53頁）
    ，而原告已於109年12月2日提出交通違規事件陳述書予被告
    ，陳述「林欣穎」為駕駛人，並於陳述書記載「林欣穎」之
    身分證號碼及聯絡電話、地址，此有交通違規案件陳述書（
    見本院卷第58頁）附卷足憑，況原告為法人，無從依道交條
    例第35條第4項規定吊銷駕駛執照及施以道路安全講習，被
    告自應依上開陳述書內容，查明當時實際駕駛人為何人。是
    以，被告既應已由上開陳述書知悉本件應歸責之違規駕駛人
    「林欣穎」暨相關聯絡識別資料，即無不能依道交條例第85
    條第1項規定直接通知該違規駕駛人到案依法處理之情形，
    則被告仍逕以原告為裁罰對象，於法尚有未合，自應由本院
    將原處分撤銷。至駕駛人「林欣穎」是否應依道交條例第35
    條第4項第1款規定受罰，此應由處罰機關即被告另行依法處
    理，附此敘明。
  ㈤本件判決基礎已臻明確，兩造其餘攻擊、防禦方法及訴訟資
    料經本院審酌後，核與判決結果不生影響，無一一論述之必
    要，併此敘明。
六、結論：
　　原處分認事用法有違誤，原告主張撤銷原處分為有理由，應
    予准許。至本件第一審裁判費為300元，應由敗訴之被告負
    擔，因原告已預納裁判費，爰確定第一審訴訟費用額如主文
    第2、3項所示。
中　　華　　民　　國　　111 　年　　4 　　月　　21　　日
　　　　　　　　　行政訴訟庭　法　官　邱士賓
上為正本係照原本作成。
如不服本判決，應於送達後20日內，向本院提出上訴狀並表明上
訴理由（原判決所違背之法令及其具體內容或依訴訟資料可認為
原判決有違背法令之具體事實)，其未載明上訴理由者，應於提
出上訴後 20 日內向本院補提理由書（上訴狀及上訴理由書均須
按他造人數附繕本，如未按期補提上訴理由書，則逕予駁回上訴
），並應繳納上訴裁判費新臺幣 750 元。
中　　華　　民　　國　　111 　年　　4 　　月　　21　　日
                              書記官  李  欣

附錄（參考法條）：
行為時道交條例第35條第4項第1款
汽機車駕駛人有下列各款情形之一者，處新臺幣18萬元罰鍰，並
當場移置保管該汽機車、吊銷其駕駛執照及施以道路交通安全講
習；如肇事致人重傷或死亡者，吊銷其駕駛執照，並不得再考領
：
一、駕駛汽機車行經警察機關設有告示執行第一項測試檢定之處
    所，不依指示停車接受稽查。

訴訟費用計算書
項　　　　目　　　　　　　金　額（新臺幣）　　備　註
第一審裁判費　　　　　　　　300元
合        計　　　　　　　　300元